臺灣臺北地方法院刑事判決　　　　　　　 96年度訴字第380號
公　訴　人　臺灣臺北地方法院檢察署檢察官
被　　　告　甲○○
上列被告因偽造文書等案件，經檢察官提起公訴（95年度偵緝字
第2664號），本院受理後被告為有罪之陳述，經合議庭裁定改行
簡式審判程序，判決如下：
    主  文
甲○○連續意圖為自己不法之所有，而侵占對於業務上所持有之
物，處有期徒刑拾月，減為有期徒刑伍月，如易科罰金以銀元參
佰元即新臺幣玖佰元折算壹日；又行使偽造私文書，足以生損害
於他人，處有期徒刑捌月，減為有期徒刑肆月，如易科罰金以銀
元參佰元即新臺幣玖佰元折算壹日，偽造之汽車買賣合約書上「
曾春娟」署押壹枚，沒收之。應執行有期徒刑捌月，如易科罰金
以銀元參佰元即新臺幣玖佰元折算壹日，偽造之汽車買賣合約書
上「曾春娟」署押壹枚，沒收之。
    事  實
一、甲○○自民國94年9 月12日起至95年2 月3 日止，擔任顯隆
    工業股份有限公司（下稱顯隆公司，址設：臺北縣蘆洲市○○路228 號）業務員，負責銷售車輛並以代辦保險收受汽車
    保險費為其附隨業務，為從事業務之人。嗣於95年1 月24日
    任職顯隆公司期間，銷售車牌號碼4028-MS 、4351-MS 號自
    用小客車銷售與乙○○、丙○○，並分別登記在曾春娟、卡
    奇兒服裝開發有限公司（下稱卡奇兒公司）名下。而甲○○
    除上開車輛價金外，另收取乙○○、丙○○交付之汽車保險
    費新臺幣（下同）5 萬6 千8 百34元、6 萬2 千2 百11元，
    並於同月25日、26日，為車主向友聯產物保險股份有限公司
    （下稱友聯公司）遞送汽車保險要保書。詎甲○○基於意圖
    為自己不法所有，及行使偽造私文書之概括犯意，於收取上
    開保險費後某日，在不詳地點，利用彩色影印乙○○汽車保
    險要保書、丙○○自用汽車保險單之方式，偽造保險人友聯
    公司與被保險人曾春娟之汽車保險要保書、卡奇兒公司之自
    用汽車保險單各1 份，嗣則於同年2 月7 日，向友聯公司職
    員陳淑貴、蘇祥福表示車牌號碼4028-MS 、4351-MS 號自用
    小客車車主不投保原汽車保險要保書所載之保險契約，並繳
    回保險單正本及收據，而將乙○○、丙○○交付之上述汽車
    保險費共計11萬9 千49元侵占入己。甲○○為免侵占汽車保
    險費及保險契約未成立之事實遭乙○○、丙○○發現，乃分
    別將上開偽造之彩色影印汽車保險要保書、自用汽車保險單
    各1 份，持交乙○○、丙○○而行使之，藉以表示已向友聯
    公司代辦汽車保險完成，足生損害於乙○○、丙○○及友聯
    公司。
二、甲○○於95年2 月3 日自顯隆公司離職後，於同年4 月6 日
    接獲乙○○來電稱因車牌號碼4028-MS 號自用小客車鑰匙因
    故須另備份，竟基於意圖為自己不法所有之犯意，隱瞞已離
    職之事實，佯稱須該車車主之行車執照、駕駛執照及相關車
    籍原始資料方可辦理並順便為汽車保養美容，致乙○○陷於
    錯誤，於同日下午3 時許，在其住處即臺北市○○區○○街
    40巷14號之地下停車場交付車輛及車籍資料與甲○○。甲○○取得上開車牌號碼4028-MS 號自用小客車及車籍資料後，
    即駕車前往同市○○區○○路4 段255 號，欲售與不知情之
    太順汽車商行，太順汽車商行負責人李俊德乃出價75萬5 千
    元向甲○○買受，惟因上開自用小客車非該車行之主流車款
    ，李俊德遂於同日與甲○○同行前往同市○○區○○路6 段
    335 號萬全汽車商行，經該車行不知情之業務員林琪發估價
    ，以78萬5 千元買受。甲○○為順利出脫，即基於行使偽造
    私文書之犯意，未經該車登記名義人曾春娟同意，而偽造曾
    春娟之簽名署押於汽車買賣合約書上甲方（賣方）欄，表示
    與林琪發合意買賣車牌4028-MS 號自用小客車而行使之，並
    收受李俊德扣除仲介費3 萬元後所交付由林琪發給付之車輛
    價金75萬5 千元，足以生損害於曾春娟。嗣甲○○遲未將該
    車返還乙○○，經乙○○聯繫顯隆公司後始知遭騙。
三、案經乙○○訴由臺北市政府警察局信義分局報告臺灣臺北地
    方法院檢察署檢察官偵查起訴，甲○○為有罪之陳述，經合
    議庭裁定改行簡式審判程序審理。
    理  由
一、上揭犯罪事實，業經被告甲○○於本院審理時坦承不諱，核
    與證人即被害人乙○○於警詢、偵查，證人即被害人丙○○
    於偵查中所述之情節相符，並經證人唐永順於警詢，證人林
    琪發於警詢、偵查，證人李俊德、陳榮昌於偵查中證述明確
    ，此外，復有汽車買賣合約書、存摺明細、匯款申請書、第
    一商業銀行支票及本行支票申請書代收入傳票、汽車過戶申
    請登記書、汽車各項異動登記書、汽車新領牌照登記書、友
    聯公司95年8 月15日傳真回覆資料（含車牌號碼4028-MS 、
    4351-MS 號自用小客車之汽車保險要保書、汽車險批改申請
    書、自用汽車保險單、友聯公司員工陳淑貴及蘇祥福之說明
    、記錄表、保險收據，及同年9 月8 日友北字第38號函及
    附件、本院公務電話紀錄等在卷可資佐證。被告犯行明確，
    洵堪認定，應依法論科。
二、查刑法於94年2 月2 日修正公布，95年7 月1 日施行；另罰
    金罰鍰提高標準條例亦於95年5 月17日經公布修正，刪除第
    二條有關易科罰金及易服勞役折算標準之規定，並自同年7
    月1 日起施行。而按行為後法律有變更者，適用行為時之法
    律，但行為後之法律有利於行為人者，適用最有利於行為人
    之法律，現行刑法第二條第一項訂有明文。此條規定乃與刑
    法第一條罪刑法定主義契合，而貫徹法律禁止溯及既往原則
    ，係規範行為後法律變更所生新舊法律比較適用之準據法，
    是刑法第二條本身雖經修正，但刑法第二條既屬適用法律之
    準據法，本身尚無比較新舊法之問題，應一律適用裁判時之
    現行刑法第二條規定以決定適用之刑罰法律。又按，刑法施
    行法第一條之一第一項將刑法分則貨幣單位變為新臺幣、第
    二項提高刑法分則法定刑罰金部分三十倍或三倍，惟因與罰
    金罰鍰提高標準條例業將刑法分則法定刑罰金提高十倍，再
    由銀元換算為新臺幣，因此變更前後之數額相同，尚無比較
    適用問題，應逕適用裁判時法。又本次刑法修正之比較新舊
    法，應就罪刑有關之共犯、未遂犯、想像競合犯、牽連犯、
    連續犯、結合犯，以及累犯加重、自首減輕暨其他法定加減
    原因（如身分加減）與加減例等一切情形，綜其全部罪刑之
    結果而為比較，最高法院95年度第8 次刑庭會議決議可資參
    照。另按：
  (一)刑法修正前同法第三十三條第五款規定：「罰金為一元以上
    」、修正後刑法第三十三條第五款規定：「罰金為新臺幣一
    千元以上」。而同法第三百三十六條第二項業務侵占罪之罰
    金刑為「得併科三千元以下罰金」、第三百三十九條第一項
    詐欺取財罪之罰金刑為「一千元以下罰金」，依刑法施行法
    第一條之一規定：「中華民國94年1 月7 日刑法修正施行後
    ，刑法分則編所定罰金之貨幣單位為新臺幣。94年1 月7 日
    刑法修正時，刑法分則編未修正之條有定有罰金者，自94年
    1 月7 日刑法修正施行後，就其所定數額提高為三十倍。但
    72年6 月26日至94年1 月7 日新增或修正之條文，就其所定
    數額提高為三倍」，依上開規定，上該各條罰金部分均應提
    高為三十倍。是依修正前、後，刑法第三百三十六條第二項
    、第三百三十九條第一項之罰金刑部分，分別由新臺幣三元
    以上九萬元以下、三元以上三萬元以下，變更為新臺幣一千
    元以上九萬元以下、一千元以上三萬元以下。因此，比較上
    述修正前、後之刑罰法律，自以修正前之規定，較有利於被
    告。
  (二)刑法第五十五條牽連犯、第五十六條連續犯之規定業經修正
    刪除，該規定刪除後，除法理上合於接續犯、包括一罪之情
    形仍可認為構成單一之犯罪外，其於數犯罪行為之情形，即
    應依刑法第五十一條之規定予以分論併罰。經依刑法第二條
    第一項比較新、舊法之結果，並無適用行為後之新法較有利
    於被告之情形，自應適用行為時即修正前刑法第五十五條牽
    連犯、第五十六條連續犯之規定。
  (三)刑法第五十一條第五款原規定：「五、宣告多數有期徒刑者
    ，於各刑中之最長期以上，各刑合併之刑期以下，定其刑期
    。但不得逾二十年。」修正為：「五、宣告多數有期徒刑者
    ，於各刑中之最長期以上，各刑合併之刑期以下，定其刑期
    。但不得逾三十年」，比較新、舊法結果，修正後刑法並未
    較有利於受刑人。
三、核被告所為，係犯刑法第三百三十六條第二項業務侵占罪、
    第二百十六條、第二百十條行使偽造私文書罪、第三百三十
    九條第一項詐欺取財罪。被告偽造私文書之低度行為為其行
    使之高度行為所吸收，與其偽造「曾春娟」之署押，乃偽造
    私文書之階段行為，均不另論罪。被告犯罪事實一之先後2
    次業務侵占、行使偽造私文書犯行，均分別時間緊接、犯罪
    構成要件相同，顯各係基於概括之犯意為之，應依修正前連
    續犯之規定，各論以一罪，並分別加重其刑；至所犯犯罪事
    實一之連續業務侵占罪、連續行使偽造私文書罪，及犯罪事
    實二之詐欺取財罪、行使偽造私文書罪間，分別有方法結果
    之牽連關係，各依修正前牽連犯之規定，從一重論以連續業
    務侵占罪、行使偽造私文書罪；至所犯上開2 罪，犯意各別
    ，應予分論併罰。檢察官認被告先後2 次犯行有連續犯之關
    係，惟查被告2 次犯行時間相去7 月，且連續犯之概括犯意
    須始於第一次犯罪之初，而按被告第二次犯罪係離職後被害
    人乙○○來電，應非第一次犯罪之初所預見，檢察官容有誤
    會。爰審酌被告本件犯罪所生損害非輕，然其素行尚可、犯
    後復能坦承犯行、態度尚屬良好，惟迄未能與被害人達成和
    解或賠償被害人等一切情狀，分別量處如主文所示之刑。末
    按被告犯罪在96年4 月24日以前，應依96年7 月16日施行之
    中華民國九十六年罪犯減刑條例減刑；而按修正施行前刑法
    第四十一條第一項前段係規定：犯最重本刑為五年以下有期
    徒刑以下之刑之罪，而受六個月以下有期徒刑或拘役之宣告
    ，因身體、教育、職業、家庭之關係或其他正當事由，執行
    顯有困難者，得以一元以上三元以下折算一日，易科罰金；
    又依修正前罰金罰鍰提高標準條例第二條前段（現已刪除）
    規定，就其原定數額提高為一百倍折算一日，亦即，以銀元
    三百元折算一日，經折算為新臺幣後，以新臺幣九百元折算
    一日。惟修正後之法律分別規定：犯最重本刑為五年以下有
    期徒刑以下之刑之罪，而受六個月以下有期徒刑或拘役之宣
    告者，得以新臺幣一千元、二千元或三千元折算一日，易科
    罰金；比較修正前後之易科罰金折算標準，以施行前之規定
    ，較有利於被告。再刑法第四十一條第二項原規定：「併合
    處罰之數罪，均有前項情形，其應執行之刑逾六月者，亦同
    。」修正為：「前項規定於數罪併罰，其應執行之刑未逾六
    月者，亦適用之。」，而刑法施行法增訂第三條之一第三項
    規定：「於94年1 月7 日刑法修正施行前犯併合處罰數罪中
    之一罪，且該數罪均符合第四十一條第一項得易科罰金之規
    定者，適用90年1 月4 日修正之刑法第四十一條第二項規定
    」，是本件自應適用修正前之刑法第四十一條第二項規定。
    爰併諭知減得之刑，並諭知易科罰金之折算標準，及定其應
    執行刑，並諭知易科罰金之折算標準。
四、偽造之汽車買賣合約書上「曾春娟」署押1 枚，依同法第二
    百十九條規定沒收之。至偽造之被保險人曾春娟之汽車保險
    要保書、卡奇兒公司之自用汽車保險單各1 份，業經被告分
    別交付被害人等，難認仍屬被告所有，本院尚無從逕予沒收
    ，附此敘明。
據上論斷，應依刑事訴訟法第二百七十三條之一第一項、第二百
九十九條第一項前段，刑法第二條第一項前段、第二百十六條、
第二百十條、第三百三十六條第二項、第三百三十九條第一項、
第二百十九條，修正前刑法第五十六條、第五十五條、第四十一
條第一項前段、第二項、第五十一條第五款，刑法施行法第一條
之一，修正前罰金罰鍰提高標準條例第二條，現行法規貨幣單位
折算新臺幣條例第二條，中華民國九十六年罪犯減刑條例第二條
第一項第三款、第七條第一項、第二項、第九條、第十條第一項
，判決如主文。
本案經檢察官黃紋綦到庭執行職務。
中　　華　　民　　國　　96　　年　　7 　　月　　27　　日
　　　　　　　　　刑事第三庭
                                法　官　王幸華
上正本證明與原本無異。
如不服本判決，應於判決送達後10日內向本院提出上訴狀（應抄
附繕本）。告訴人或被害人如對於本判決不服者，應具備理由請
求檢察官上訴，其上訴期間之計算係以檢察官收受判決正本之日
期為準。
                             　 書記官　陳泰寧
中　　華　　民　　國　　96　　年　　7 　　月　　30　　日
附錄本案論罪科刑法條全文：
中華民國刑法第216條
（行使偽造變造或登載不實之文書罪）
行使第 210 條至第 215 條之文書者，依偽造、變造文書或登載
不實事項或使登載不實事項之規定處斷。
中華民國刑法第210條
（偽造變造私文書罪）
偽造、變造私文書，足以生損害於公眾或他人者，處 5 年以下有
期徒刑。
中華民國刑法第336條
（公務公益侵占罪、業務侵占罪）
對於公務上或因公益所持有之物，犯前條第 1 項之罪者，處 1
年以上 7 年以下有期徒刑，得併科 5 千元以下罰金。
對於業務上所持有之物，犯前條第 1 項之罪者，處 6 月以上
5 年以下有期徒刑，得併科 3 千元以下罰金。
前二項之未遂犯罰之。
中華民國刑法第339條
（普通詐欺罪）
意圖為自己或第三人不法之所有，以詐術使人將本人或第三人之
物交付者，處 5 年以下有期徒刑、拘役或科或併科1千元以下罰
金。
以前項方法得財產上不法之利益或使第三人得之者，亦同。
前二項之未遂犯罰之。
中華民國刑法第219條
（沒收之特例）
偽造之印章、印文或署押，不問屬於犯人與否，沒收之。
